臺灣屏東地方法院刑事判決　　　　　　　95年度交訴字第97號
公　訴　人　臺灣屏東地方法院檢察署檢察官
被　　　告　甲○○
上列被告因過失致死案件，經檢察官提起公訴（95年度偵字第33
25號）被告於準備程序中為有罪陳述，經本院合議庭裁定由受命
法官獨任進行簡式審判程序，並判決如下：
    主  文
甲○○因過失致人於死，處有期徒刑肆月，如易科罰金，以銀元
參佰元即新臺幣玖佰元折算壹日。緩刑貳年。
    事  實
一、甲○○於民國95年3 月26日晚間10時許，騎乘車牌號碼NG3-
    313 號重型機車，沿屏東縣新園鄉○○路（即台27線）由北
    往南方向行駛，途經台27線73公里處時，本應注意車前狀況
    ，並隨時保持必要安全措施，及該路段之最高時速限制為50
    公里之規定，又當時天候晴，夜間有照明，視距良好，柏油
    路面乾燥、路面無缺陷及障礙物，又無其他不能注意之情形
    ，詎竟疏於注意，逕以時速70至80公里之快速直行，而撞及
    當時亦疏於注意不得徒步穿越劃有分向限制線路段、卻自對
    向車道橫越雙黃線至甲○○騎乘車道之行人朱進木，造成朱
    進木因此受有腹部挫傷併小腸破裂，右脛骨腓骨開放性骨折
    、頭部外傷、左手擦傷、雙側肺炎、敗血症、多器官衰竭等
    傷害。經送屏東縣東港鎮安泰醫院，再轉至財團法人長庚紀
    念醫院高雄分院急救後，仍於95年4 月1 日下午2 時45分不
    治死亡。
二、案經屏東縣警察局東港分局報請臺灣屏東地方法院檢察署檢
    察官相驗後偵查起訴。
    理  由
一、按除被告所犯為死刑、無期徒刑、最輕本刑為3 年以上有期
    徒刑之罪或高等法院管轄第一審案件者外，於法院行準備程
    序進行中，被告先就被訴事實為有罪之陳述時，審判長得告
    知被告簡式審判程序之旨，並聽取當事人、代理人、辯護人
    及輔佐人之意見後，裁定進行簡式審判程序，刑事訴訟法第
    273 條之1 第1 項定有明文。本件被告甲○○所為係犯死刑
    、無期徒刑、最輕本刑為3 年以上有期徒刑以外之罪，其於
    本院審判程序中就被訴事實為有罪之陳述，經法官告知簡式
    審判程序之旨，並聽取公訴人、被告之意見後，依上開刑事
    訴訟法第273 條之1 第1 項規定，裁定由受命法官獨任進行
    審判程序，並依同法第273 條之2 、第159 條第2 項之規定
    ，不適用傳聞法則有關限制證據能力之相關規定，合先敘明
    。
二、訊據被告甲○○對於上揭事實於本院審理時坦承不諱，核與
    被害人家屬朱秀玲之指訴大致相符（見相驗卷第9 頁），並
    有交通事故現場圖、道路交通事故調查報告表(一)(二)及現場照
    片8 幀附卷可稽（見相驗卷第5-7 、16-19 頁）；而被害人
    朱進木因本件車禍受有腹部挫傷併小腸破裂，右脛骨腓骨開
    放性骨折、頭部外傷、左手擦傷、雙側肺炎、敗血症、多器
    官衰竭等傷害，經送醫救治仍不治死亡之事實，亦經檢察官
    督同法醫師相驗明確，製有相驗筆錄、相驗屍體證明書、驗
    斷書等件及安泰醫院診斷證明書1 紙在卷可憑（見相驗卷第
    20-31 、14頁）；按行車速度，依速限標誌或標線之規定；
    又汽車行駛時，駕駛人應注意車前狀況及兩車併行之間隔，
    並隨時採取必要之安全措施，道路交通安全規則第93條第1
    項前段、第94條第3 項分別定有明文。被告既考領有駕駛執
    照，自不能諉為不知有上述道路交通安全規定。而依道路交
    通事故調查報告表顯示，本件事故發生時之天候晴、夜間有
    照明、視距良好，柏油路面乾燥無缺陷及障礙物，狀況良好
    ，依被告之智識能力尚無不能注意之情事，其竟疏未注意車
    前狀況，且以時速70至80公里之速度超速行駛，而肇至本件
    車禍發生，有過失責任，已甚明顯。雖被害人亦疏未注意徒
    步自對向車道橫越分向限制線至甲○○騎乘車道亦有過失，
    然並不因此解免被告過失罪責。再被告之過失行為與被害人
    死亡結果間，顯有相當之因果關係。綜上，本件事證明確，
    被告犯行堪以認定。
三、核被告甲○○所為係犯刑法第276 條第1 項之過失致死罪。
    又被告行為後，刑法業於94年2 月2 日修正公布，95年7 月
    1 日起施行，依被告行為時之刑法第276 條第1 項之法定刑
    為「2 年以下有期徒刑、拘役或2 千元以下罰金」，又依修
    正前罰金罰鍰提高標準條例第1 條前段規定、提高10倍，及
    依修正前刑法第33條第5 款規定「罰金：銀元1 元以上」，
    是被告行為時罰金刑部分，經折算為新臺幣後，為新臺幣3
    元以上6 萬元以下。而95年7 月1 日施行之刑法第33條第5
    款規定：罰金為新臺幣1 千元以上。另刑法施行法第1 條之
    1 規定：中華民國94年1 月7 日刑法修正施行後，刑法分則
    編所定罰金之貨幣單位為新臺幣。94年1 月7 日刑法修正時
    ，刑法分則編未修正之條文有定有罰金者，自94年1 月7 日
    刑法修正施行後，就其所定數額提高為30倍。但72年6 月26
    日至94年1 月7 日新增或修正之條文，就其所定數額提高為
    3 倍。查，刑法第276 條第1 項係於72年6 月26日前所訂定
    ，故依新法規定，罰金部分應提高為30倍，並改為新臺幣，
    即最高可罰新臺幣6 萬元，最低應罰新臺幣1 千元。經比較
    新、舊法之結果，應以被告行為時之舊法對其較為有利，依
    刑法第2 條第1 項前段，應適用刑法修正施行前即被告行為
    時關於科處罰金刑之法律規定。
四、爰審酌被告甲○○70年5 月20日生、行為時年24歲，現仍在
    學，並無前科，有臺灣高等法院前案紀錄表在卷可參，素行
    良好，犯後坦誠犯行，非無悔意，復已與被害人家屬達成調
    解，取得諒解（有調解筆錄在卷可憑），另兼衡本件被害人
    案發後呼氣酒精濃度高達每公升1.16亳克（有酒精測定紀錄
    表附卷可參），亦未依規定貿然徒步穿越劃有分向限制線路
    段亦與有過失等一切情狀，量處如主文所示之刑。又本件被
    告犯罪後，刑法第41條第1 項前段亦經修正，被告行為時之
    刑法第41條第1 項前段規定：「犯最重本刑為5 年以下有期
    徒刑以下之刑之罪，而受6 個月以下有期徒刑或拘役之宣告
    ，因身體、教育、職業、家庭之關係或其他正當事由，執行
    顯有困難者，得以1 元以上3 元以下折算1 日，易科罰金。
    」又被告行為時之易科罰金折算標準，修正前罰金罰鍰提高
    標準條例第2 條前段（現已刪除）規定，就其原定數額提高
    為100 倍折算1 日，則本件被告行為時之易科罰金折算標準
    ，應以銀元300 元折算1 日，經折算為新臺幣後，應以新臺
    幣90 0元折算為1 日。惟95年7 月1 日修正公布施行之刑法
    第41條第1 項前段則規定：「犯最重本刑為5 年以下有期徒
    刑以下之刑之罪，而受6 個月以下有期徒刑或拘役之宣告者
    ，得以新臺幣1 千元、2 千元或3 千元折算1 日，易科罰金
    。」比較修正前後之易科罰金折算標準，以95年7 月1 日修
    正公布施行前之規定，較有利於被告，則應依刑法第2 條第
    1 項前段，適用修正前刑法第41條第1 項前段規定，均併諭
    知易科罰金之折算標準。再被告前未曾受有期徒刑以上刑之
    宣告，有臺灣高等法院被告前案紀錄表1 份附卷可稽，因一
    時失慮，偶罹刑典，事後已坦承犯行，深具悔意，經此次起
    訴審判後，當能知所警惕，而無再犯之虞，本院因認所宣告
    之刑，以暫不執行為適當，爰依95年7 月1 日修正施行之刑
    法第74條第1 項第2 款之規定宣告緩刑2 年，以啟自新（被
    告行為時雖在刑法修正實施前，但刑法修正後，緩刑之宣告
    ，應適用修正後刑法第74條之規定，最高法院95年第8 次刑
    庭會議決議參照）。
五、據上論斷，應依刑事訴訟法第273 條之1 第1 項、第299 條
    第1 項前段、刑法第2 條第1 項前段、修正前刑法第276 條
    第1 項、第41條第1 項前段、刑法第74條第1 項第1 款，罰
    金罰鍰提高標準條例第1 條、修正前罰金罰鍰提高標準條例
    第2 條，判決如主文。
本案經檢察官林吉泉到庭執行職務。
中　　華　　民　　國　　96　　年　　1 　　月　　10　　日
                    交通法庭    法  官  林雅莉
以上正本證明與原本無異。
如不服本判決應於收受本判決送達後10日內向本院提出上訴書狀
，其未敘述上訴理由者，並得於提起上訴後10日內向本院補提理
由書狀（均須按他造當事人之人數附繕本）「切勿逕送上級法院
」
                                書記官  黃佳惠
中　　華　　民　　國　　96　　年　　1 　　月　　10　　日
附錄本判決論罪科刑法條全文
中華民國刑法第276條第1項
因過失致人於死者，處 2 年以下有期徒刑、拘役或 2 千元以下
罰金。
